【裁判字號】    92,再易,59
【裁判日期】    920826
【裁判案由】    再審之訴
【裁判全文】
臺灣臺北地方法院民事判決                          九十二年度再易字第五九號
    再審原告    偉強股份有限公司
    法定代理人  謝幸真
    訴訟代理人  謝慶鐘
    再審被告    甲○○○
右當事人間請求不當得利事件，再審原告對於本院中華民國九十二年五月二十七日確
定判決（八十九年度再易字第六二號）提起再審之訴，本院判決如左：
    主    文
再審之訴駁回。
再審訴訟費用由再審原告負擔。
    事    實    及    理    由
一、查再審之訴，必須主張原確定判決有民事訴訟法第四百九十六條、第四百九十七
    條或第四百九十八條所定之情形，始為合法。是以：
    (1)所謂適用法規顯有錯誤者，不包括漏未斟酌證據及認定事實錯誤之情形在內（
      參見最高法院六十三年台上第八八０號判例─民事訴訟法第四百九十六條）。
    (2)民事訴訟法第四百九十六條第一項第一款所謂適用法規顯有錯誤者，係指就事
      實審確定之事實，判斷其法律上之效果，適用法規，顯有錯誤而言。若事實審
      確定之事實有錯誤或因確定事實其證據之取捨不當或判決有不備理由之情形，
      要皆與適用法規顯有錯誤有間，不得據為再審理由（參見最高法院七十七年台
      再字第五四號判決）。
    (3)解釋意思表示原屬事實審法院之職權，原確定判決不過就事實審法院所確定之
      事實為法律上之判斷，事實審法院解釋意思表示，縱有不當，亦不生適用法規
      顯有錯誤問題。（參見最高法院六十四年台再字第一四０號判例）
    (4)再審之訴顯無再審理由者，得不經言詞辯論，以判決駁回之，同法第五百零二
      條第二項定有明文。
二、再審起訴意旨：（見再審卷第三四頁以下）
    (1)聲明：
      鈞院八十九年度簡上字第五二五號確定判決、八十九年度再易字第六二號判
        決均廢棄。
      上開廢棄部分，再審被告應給付再審原告：
      (甲)新臺幣（下同）二千二百八十元，及自辯論意旨Ｂ狀影本送達次日起（即民
        國八十九年十月二十八日）至清償日，按週年利率百分之五計算之利息。
      (乙)三萬一千七百六十一元，及自反訴起訴狀影本送達次日起（即八十三年八月
        十九日）至清償日止，按週年利率百分之五計算。
      (丙)四萬七千三百五十七元，及自八十二年四月三十日起至清償日止，按週年利
        率百分之五計算之利息。
      (丁)五千五百五十元，及自反訴起訴狀繕本送達次日起（即八十三年十月十九日
        ）至清償日止，按週年利率百分之五計算之利息。
    (2)鈞院八十九年度再易字第六二號判決違反司法院大法官會議釋字第一七七號解
      釋、最高法院六十九年台再字第七二號判決、行政訴訟法第一百八十九條，顯
      然係「適用法規顯有錯誤」，而有民事訴訟法第四百九十六條第一項第一款之
      再審事由，因而在法定期限內提起再審之訴。
    (3)再審原告本得依據不當得利請求再審被告給付訴之聲明(甲)至(丁)所述金錢；鈞院
      八十九年度簡上字第五二五號判決竟消極不適用法規，將相關款項性質誤判，
      致認為再審原告主張不合於民法第一百七十九條，因而駁回此等請求，經提起
      八十九年度再易字第六二號再審訴訟，亦被駁回，該案判決所載得心證理由，
      背法律邏輯法則，亦違經驗法則。
三、再審原告固主張本院八十九年度簡上字第五二五號確定判決、八十九年度再易字
    第六二號判決均「適用法規顯有錯誤」，因而提起本件再審訴訟。但是，其內容
    純係主張本院八十九年度簡上字第五二五號、八十九年度再易字第六二號判決所
    認定事實錯誤；其並非以確定判決所認定事實為基礎進而主張法律效果、適用法
    規顯有錯誤。從而，再審原告雖舉民事訴訟法第四百九十六條第一項第一款「適
    用法規顯有錯誤」為再審理由，但實質內容係認為原確定判決認定事實有誤；參
    照首段說明，本件顯無民事訴訟法第四百九十六條第一項第一款再審理由。
四、本件再審之訴既然顯無再審理由，應依民事訴訟法五百零二條第二項之規定，不
    經言詞辯論，逕以判決駁回。
五、綜上所論，本件再審之訴為無理由，依民事訴訟法第五百零二條第二項、第七十
    八條，判決如主文。（一、二審訴訟費用係指法院所收取費用與送達費用，不含
    律師費等費用。）
中      華      民      國    九十二    年      八      月    二十六    日
                                    臺灣臺北地方法院民事第二庭
                                        審判長法官    丁蓓蓓
                                              法官    汪漢卿
                                              法官    吳燁山
右為正本係照原本作成。
不得上訴第三審（參見民事訴訟法第四百三十六條之二、第四百六十六條）
中      華      民      國    九十二    年      八      月    二十六    日
                                            書記官    柯月英


司法院資訊處製作；財團法人民間司法改革基金會備份。
